臺灣彰化地方法院刑事判決
109年度侵訴字第45號
公  訴  人  臺灣彰化地方檢察署檢察官
被      告  林仁深


選任辯護人  林一哲律師(法扶律師)          
上列被告因妨害性自主案件，經檢察官提起公訴（109年度偵字
第628號），本院判決如下：
    主      文
丙○○無罪。
    理      由
一、公訴意旨略以：被告丙○○熟識告訴人即代號BJ000-A108139
    （民國00年0月生，姓名、年籍詳卷，下稱甲○）一家人，知
    悉甲○祖母代號BJ000-A108139B（姓名、年籍詳卷，下稱丙
    女）自營肥料行、表弟代號BJ000-A108139C（姓名、年籍詳
    卷附，下稱丁男）為其姑姑代號BJ000-A108139E（姓名、年
    籍詳卷，下稱戊女）之非婚生子、叔叔代號BJ000-A108139D
    （姓名、年籍詳卷，下稱己男）為職業聯結車駕駛人，有腦
    傷後遺症。被告於107年7月15日晚間，與甲○全家同遊彰化
    縣芳苑鄉王功漁火節活動後，隨之回到甲○住處，約莫晚間1
    0時許，丁男表示欲至被告住處玩手機遊戲，戊女令甲○陪伴
    丁男同往，被告乃以機車附載甲○、丁男回到彰化縣○○鄉○○0
    00巷0弄00號住所。當晚，被告與甲○、丁男在其房間內觀看
    電視節目後，與疲累之甲○、丁男共寢一床，於甲○、丁男睡
    著後，先移開熟睡之丁男，再貼臥甲○，觸摸甲○胸部、親吻
    甲○臉頰，見甲○驚醒抗拒，明知甲○當時年齡未滿14歲，仍
    基於強制性交之犯意，以壓制弱小無力之甲○使之無從反抗
    而足妨害已張皇失措之甲○性自主決定意願之手段，脫去甲○
    之短褲及內褲，先撫揉甲○之性器，再以其性器進入甲○之性
    器，對之為性交得逞，事畢後威嚇甲○不得聲張。甲○恐遭家
    人責難，且畏懼被告，乃隱忍不言。108年7月間，甲○遭己
    男僱用之隨車助手乙○○強制性交（乙○○業經判決確定，已入
    監服刑），後與乙○○有所往來，雙方並以Line通訊。108年8
    月間，己男偶然發現乙○○手機內與甲○之Line對話，懷疑甲○
    遭到被告及乙○○性侵害，質之甲○不語後，顧及甲○顏面並恐
    母親即丙女痛心乃未揭發，後因姊姊即戊女與被告間之糾葛
    ，己男藉口神明托夢告知，要丙女、戊女探問甲○是否遭到
    被告性侵害，甲○見丙女以神明托夢告知及至婦產科檢查相
    逼，始說出上情。因認被告涉犯刑法第222條第1項第2款之
    對未滿14歲女子強制性交罪嫌等語。
二、按性侵害犯罪防治法第12條第2 項規定，司法機關所製作必
    須公示之文書，不得揭露被害人之姓名、出生年月日、住居
    所及其他足資識別被害人身分之資訊。兒童及少年福利與權
    益保障法第69條第1 項第4 款、第2 項亦規定，司法機關所
    製作必須公開之文書，除有其他法律特別規定之情形外，不
    得揭露足以識別刑事案件、少年保護事件之當事人或被害人
    之兒童及少年身分之資訊。查本案判決書屬須對外公示之文
    書，是本判決關於告訴人即被害人甲○、證人甲○之祖母、表
    弟、姑姑、叔叔等人之姓名，均僅分別記載為甲○、丙女、
    丁男、戊女、己男，合先敘明。
三、按有罪之判決書應於理由內記載認定犯罪事實所憑之證據及
    其認定之理由，刑事訴訟法第310條第1款分別定有明文。而
    犯罪事實之認定，係據以確定具體的刑罰權之基礎，自須經
    嚴格之證明，故其所憑之證據不僅應具有證據能力，且須經
    合法之調查程序，否則即不得作為有罪認定之依據。倘法院
    審理之結果，認為不能證明被告犯罪，而為無罪之諭知，即
    無刑事訴訟法第154條第2項所謂「應依證據認定」之犯罪事
    實之存在。因此，同法第308條前段規定，無罪之判決書只
    須記載主文及理由。而其理由之論敘，僅須與卷存證據資料
    相符，且與經驗法則、論理法則無違即可，所使用之證據亦
    不以具有證據能力者為限，即使不具證據能力之傳聞證據，
    亦非不得資為彈劾證據使用。故無罪之判決書，就傳聞證據
    是否例外具有證據能力，本無須於理由內論敘說明（最高法
    院100年度台上字第2980號判決要旨參照）。是依上開最高
    法院判決意旨所示，本案既為無罪之判決，自無庸就以下判
    決內所引各項證據是否具證據能力逐一論述，合先敘明。然
    就偵卷第75頁之line對話訊息擷圖，檢察官雖引為證據使用
    ，被告及其辯護人主張無證據能力。證人己男證稱該擷圖訊
    息係其自乙○○之手機相簿內看到並留存等語；證人乙○○於偵
    查中證稱該訊息上之大頭照為甲○，但其沒有看過該則訊息
    ，其跟甲○的訊息都刪除了等語；於本院審理時先證稱其忘
    記了，後又改稱係其所擷圖，因為覺得這句話很重要就擷圖
    了，擷圖後再裁剪，只留下畫面上的該則訊息等語（見偵卷
    第98至99頁、本院卷第176至182頁）。查，上開擷圖只有左
    側有甲○之line大頭照及1則文字訊息，無從得知通訊聯繫之
    對象、亦無該則訊息上下文之通訊內容，證人己男、乙○○就
    該訊息之來源雖證述如上，然證人乙○○證詞反覆，甲○又自
    始否認該訊息為其所傳給乙○○之內容，是該擷圖不僅來源不
    明、無對話脈絡，擷圖後又再經過裁剪之二次加工，該擷圖
    已非原始證據，非一般蒐證所取得之證據，無從驗證其取得
    之過程及其真實性，是難認有證據能力，不得做為本案證據
    使用，先予敘明。
四、按犯罪事實應依證據認定之，無證據不得認定犯罪事實；不
    能證明被告犯罪者，應諭知無罪之判決；刑事訴訟法第154
    條第2 項、第301 條第1 項分別定有明文。又檢察官對於起
    訴之犯罪事實，應負提出證據及說服之實質舉證責任。倘其
    所提出之證據，不足為被告有罪之積極證明，或其指出證明
    之方法，無從說服法院以形成被告有罪之心證者，基於無罪
    推定之原則，自應為被告無罪判決之諭知（刑事訴訟法第16
    1 條第1 項、刑事妥速審判法第6 條、最高法院92年台上字
    第128 號判例要旨參照）。次按認定不利於被告之事實，須
    依積極證據，苟積極證據不足為不利於被告事實之認定時，
    即應為有利於被告之認定，更不必有何有利之證據（最高法
    院30年度上字第816 號判決要旨參照）。再按被害人係被告
    以外之人，就被害經過所為的陳述，本質上固屬證人，然其
    目的既在於使被告受到刑事訴追處罰，即與被告處於絕對相
    反之立場，所為陳述，自不免未盡實在或有所偏頗，故其證
    明力，顯較與被告無利害關係之一般證人之陳述為薄弱，實
    務操作上，為免過於偏重被害人之指證，有害於真實發現及
    被告人權保障，而刑事訴訟法既採推定被告無罪及嚴格證明
    法則，則基於被害人陳述與被告自白之證明力類同，自均應
    有相同之限制。亦即，被害人之陳述，不得作為有罪判決之
    唯一證據，須其陳述無有瑕疵，且就其他方面調查，具有補
    強證據以證明其確與事實相符者，始得採為被告論罪科刑之
    基礎，學理上稱為超法規的補強法則。至於指證者前後供述
    是否相符、有無重大矛盾或瑕疵、指述是否堅決以及態度肯
    定與否，僅足作為判斷其供述是否有瑕疵之參考，尚非其所
    述犯罪事實存在的補強證據（最高法院107 年度台上字第38
    13號判決意旨參照）。而所謂補強證據，則指除該陳述本身
    之外，其他足以證明犯罪事實確具有相當程度真實性之證據
    而言，且該必要之補強證據，須與構成犯罪事實具有關聯性
    之證據，非僅增強告訴人指訴內容之憑信性（最高法院102
    年度台上字第810號判決意旨參照）。
五、公訴意旨認被告涉犯上開犯行，無非係以：證人即告訴人甲
    ○、證人丙女、丁男、戊女、己男、乙○○之證述、彰化縣政
    府性侵害案件訊前訪視紀錄表、心理創傷評估量表、彰化基
    督教醫療財團法人二林基督教醫院受理疑似性侵害事件驗傷
    診斷書及驗傷採證光碟、彰化縣政府社會工作員個案服務表
    及甲○之學習紀錄資料等為其論罪依據。
六、訊據被告堅詞否認有何強制性交之犯行，辯稱：107年7月15
    日當天其有與甲○一家人參加王功漁火節的活動，活動結束
    後晚上10點多，丁男說要去其家玩手機，要甲○陪著一起，
    所以甲○跟丁男一起到其家，在其房間甲○、丁男都在玩手機
    ，其在看電視，到晚上11點多時甲○、丁男都睡著了，其打
    電話叫戊女來接，戊女說等一下但後來沒有來，甲○睡在靠
    牆的地方，丁男睡中間，其睡最外面，隔天早上5點多起床
    ，其就帶甲○、丁男回家了，其沒有對甲○為性交行為等語（
    見本院卷第232至234頁）。被告辯護人則為其辯稱略以：偵
    卷第75頁之擷圖無上下文，無法判斷真意，不應貿然採為證
    據使用。案發當時被告與甲○間還有丁男，被告要過去甲○那
    側即有可能驚動丁男，然丁男毫無印象，是應沒有發生性侵
    一事，卷內僅有甲○陳述，而丙女反對被告與戊女交往，雙
    方有所仇怨，不能排除甲○可能受到丙女影響，證據不足證
    明被告有本案犯行，請為被告無罪判決等語（見本院卷第23
    8至239頁）。
七、經查：
　㈠被告熟識甲○一家人，知悉甲○為未滿14歲之人，107年7月15
    日其有與甲○一家人參加王功漁火節活動，結束後甲○、丁男
    至其家玩手機遊戲、看電視，當晚甲○、丁男留宿於被告家
    ，隔日早上約6點，被告帶甲○、丁男返家等情，業據被告供
    述如上，且與甲○、丁男、戊女證述情節相符，並有甲○年籍
    資料在卷可參，此部分事實堪以認定。
　㈡證人即告訴人甲○就檢察官起訴書指訴被告所為犯行部分:
　  公訴意旨所指被告上開對未滿14歲女子強制性交之犯行，固
    經甲○於偵查及本院審理時證述：107年7月15日其與家人去
    參加王功漁火節，被告也有去，活動結束後，表弟丁男想去
    被告家打電動，戊女要其陪丁男一起去，被告家是三合院，
    除了被告之外，還有住被告的父母、祖父母，但房間跟被告
    是分開的，到被告家中後3人一起在被告房間看電視，後來
    就睡在被告房間，丁男睡中間，其跟丁男先睡，其睡丁男右
    邊靠牆壁的位置，被告睡丁男左邊，後來被告將丁男推到床
    靠外面的地方，擠在其跟丁男的中間，用手觸摸其胸部、下
    體、親吻其臉頰，其醒來後叫被告不要這樣做叫了2次，還
    有推被告，但被告沒有因此停止動作繼續摸其，之後就脫掉
    其褲子，以生殖器進入其陰道，對其為性交行為，其有說不
    要、也有想要推開被告，但被告就是不理其，被告對其為性
    交行為時其有搖丁男，但沒有呼叫，當時其沒辦法逃脫，因
    為被告壓在其身上。結束後被告說不可以跟別人講，沒有語
    帶恐嚇或威脅的感覺，結束後其繼續睡覺，隔天早上被告載
    其跟丁男回家，其怕被家人罵，所以沒有跟任何人說發生這
    件事等語(見他卷第5至12頁、本院卷第124至138頁)。甲○就
    被告之犯行，其歷次所述雖大致相符，惟其證詞既屬被害人
    之指述，依上開說明，即便無瑕疵可指，亦仍須有其他直接
    證據或間接證據可資補強，且經勾稽事證，達通常一般之人
    均不致有所懷疑，而得確信被訴事實為真實之程度。
　㈢就被告對甲○為本案犯行之過程，甲○證述：被告對其強制性
    交之過程中，因被告在其上面所以其無法逃脫，其有對被告
    說不要，也有推開被告，但被告沒有反應也沒有因此停止動
    作，被告就是不理其，其也有搖睡在旁邊的丁男但丁男沒醒
    等語(見他卷第8至10頁、本院卷第130至132頁)。則依甲○證
    述之情節，被告在對其為強制性交之行為前及行為當時，並
    未威脅、恐嚇甲○不得呼救，除以身體優勢壓制甲○外並未施
    以其他暴力行為，甲○於遭性侵害之過程中仍可伸手搖丁男
    試圖喚醒丁男求助，甲○亦未證述被告在其反抗及搖醒丁男
    之過程中有何強暴、脅迫或恐嚇其不得為之行為，顯見被告
    並未制止其求助，然甲○卻在身旁睡有丁男，且被告住處之
    三合院還有其他被告家人同住之情況下，在丁男搖晃未醒之
    情況下即作罷，而未出聲呼叫或為其他進一步求救行為，此
    與一般遭性侵之情狀已有歧異，是本案即應有較強之補強證
    據供為參證。
八、關於補強證據部分：
　㈠證人丙女、己男雖於警詢、偵查及本院審理時證述渠等事後
    詢問甲○，甲○表示其遭受被告性侵害等情，惟上開證人均非
    案發時在場親身見聞之人，其等所證述關於甲○遭被告加重
    強制性交之情節，均係聽聞甲○傳述而來，性質上仍屬於甲○
    陳述具同一性之累積證據，無法補強甲○證述情形之真實性
    。
　㈡就本案被甲○家人發現之始末，證人分別證述如下：
　⒈己男於警詢時證稱：其得知本案是因為其看乙○○的手機內有
    跟甲○的聊天紀錄，看到甲○跟乙○○說其遭被告性侵之事，其
    去問甲○，甲○不願意說，其就請丙女去問，丙女才告知其等
    語。於偵查中證述：乙○○當時為其工人，其在乙○○的手機內
    看到甲○與乙○○的對話才知道本案性侵之事，其看到之後，
    直接從乙○○的手機轉傳到其手機內等語（見偵卷第72、114
    至115頁）。
　⒉戊女於偵訊時證述：其在甲○房間問被告有無性侵甲○之事，
    甲○什麼都不說只是一直哭，後來丙女進來看到甲○只是哭，
    什麼都沒說，其也沒有跟丙女說確實有這件事，其覺得甲○
    一直哭很奇怪，但其認為丁男當時睡在甲○跟被告中間，且
    丁男是蠻容易被叫醒的等語。於本院審理時證述：案發當日
    丁男說要去被告家玩手機看電視，甲○說也要去，其說好，
    其晚點去接他們回來，但後來其睡著了就沒有去接，隔天甲
    ○、丁男快6點時回來，其沒有發現什麼異狀，去工作也正常
    。後來其聽到被告性侵甲○之事，丙女要其去問甲○，但甲○
    都沒講話只是一直哭，沒有講其他的話，甲○平常不是一個
    愛哭的人，當天甲○都沒有表情，只是看到丙女、己男跟其
    就一直哭，應該是怕渠等會罵甲○等語(見偵卷第166至167頁
    、本院卷第149至151頁)。
　⒊丙女於警詢時證稱：其知悉被告性侵甲○，是甲○告知己男後
    ，己男告知其的，因為怕其擔心，己男騙其說是神明託夢的
    ，後來其向甲○求證，甲○有說其遭被告性侵之經過等語。偵
    查中證述：因為戊女一直想跟被告結婚但其反對，己男就跟
    其和戊女講說甲○遭被告性侵的事情，要戊女不要執迷不悟
    ，己男說本來想保護甲○不要說出來，但因為看到其為了戊
    女堅持要跟被告結婚感到痛苦，才把此事說出來，要戊女自
    己去問甲○是否有遭被告性侵之事。其問己男怎麼知道的，
    己男怕其難過就騙其說是神明託夢的，其本來想自己去問甲
    ○，但己男說如果要戊女相信，就要讓戊女自己去問甲○，後
    來戊女去問甲○談了20多分鐘，回來流著眼淚跟其說確實有
    此事。其再去問甲○，甲○說當天丁男睡得很熟，手腳都被被
    告壓住無法動彈，雖有喊叫但沒有人去救，被告性侵甲○後
    ，甲○有想拿走保險套，但被告對甲○說如果此事爆發或說出
    去就要甲○好看，甲○因為害怕，又怕其會傷心所以不敢跟其
    說等語。審理時證述：案發當天王功漁火節的活動其也有去
    ，後來戊女要甲○陪丁男去被告家，其知道甲○、丁男要出去
    ，其有阻止甲○，隔天甲○回來之後，其問甲○去哪裡，甲○好
    像很驚慌，其問什麼甲○都不講，在本案發生之前其就有跟
    甲○說過不能去被告家、不要跟被告有所接觸、被告是畜生
    ，這是本案王功漁火節發生前之事。本案其會知悉是因為戊
    女要跟被告結婚，其反對，己男說神明託夢說甲○被被告欺
    負，其知道之後叫戊女先去問甲○是否真的有此事，問完之
    後戊女沒有出來，其再進去一起問，甲○本來都不說話，後
    來才說「奶奶你會打我，所以我不敢講」，也哭得很嚴重等
    語(見偵卷第32、152至155頁、本院卷第164至170頁)。
　⒋依丙女之證述，如丙女確於本案發生之前就對被告有所不滿
    、要甲○不要跟被告有所接觸等情，則何以被告、丙女會與
    甲○及其他家人共同前去參加王功漁火節之活動。且依甲○證
    述，案發當日其陪同丁男前去被告家，丙女並不知情，被告
    對其強制性交時，其有搖丁男、跟被告說不要，但並未呼叫
    ，結束之後，被告叫其不可以跟別人講，但沒有語帶威脅或
    恐嚇的感覺等語（見本院卷第127至128、133頁），此均與
    丙女之證述不符，再參酌丙女因反對戊女與被告交往，雙方
    間已有嫌隙，是丙女之證述尚難遽採。而證人丙女、戊女、
    己男雖證述渠等事後詢問甲○時，甲○有哭泣之情緒反應，然
    本案究竟是如何被甲○家人發現、家人間如何詢問甲○之客觀
    事實，證人丙女、戊女、己男間證述不一，已有可疑。再者
    ，性侵害案件固可以透過事後聽聞被害人之轉達及被害人事
    後之情緒反應來補強被害人的證詞，但此係指在案發後不久
    ，透過觀察被害人陳述遭侵害之反應及舉發案件時之態度與
    舉措行止部分，發現有諸如不安、無助、焦慮、懼怕、羞愧
    的罪惡感、生氣或自殺念頭等情緒創傷反應，以此作為情況
    證據（間接證據）以之推論被害人陳述當時之心理或認知，
    或是供為證明對該被害人所產生之影響者，其待證事實與證
    人之知覺間有關連性，始為適格之補強證據。惟本案證人丙
    女、戊女、己男聽聞之時間離本案案發時點已逾1年，則證
    人丙女、戊女、己男轉述甲○陳述之證詞，尚無從執為佐證
    甲○所述屬實之情況證據。又證人丙女、戊女雖均證稱詢問
    甲○關於本案之事時，甲○不斷哭泣等情，然甲○亦證稱其沒
    有告訴任何人是因為怕被罵，則亦無從排除甲○哭泣是因為
    害怕家人責罵或是其他原因，而非本案因遭被告性侵後之情
    緒反應，是亦難以作為甲○證述之補強證據。
　㈢又己男證稱其係在乙○○的手機上看到偵卷第75頁之LINE對話
    擷圖始知悉本案被告性侵甲○之事等語。然上開對話擷圖與
    己男在乙○○手機所看到並擷圖留存、提供為本案證據之其他
    甲○與乙○○之LINE對話紀錄之形式顯然不同，而證人乙○○就
    該張擷圖是否確為甲○與其之對話、是否為其擷圖留存，其
    證述前後不一，已有可議。甲○雖坦認該擷圖上之照片為其L
    INE帳號所使用，然自始均否認該擷圖之內容為其所傳給乙○
    ○的，對照甲○自偵查、本院審理時均一致證稱被告有對其為
    本案犯行，顯見甲○無維護被告之可能，則在甲○否認該張擷
    圖真實性之情況下，己男是否確實係自乙○○之手機內發現該
    擷圖並因此知悉本案，亦難遽以採信。
　㈣至卷內雖有心理創傷評估量表及彰化基督教醫療財團法人二
    林基督教醫院受理疑似性侵害事件驗傷診斷書等證據，上開
    驗傷診斷書並記載甲○之處女膜12點、6點方向有陳舊性撕裂
    傷等情，惟甲○尚有另案遭乙○○強制性交之案件，業經本院
    判處乙○○有罪確定，本案與另案被甲○家人發現並報案之時
    間相距僅數日，而依甲○之指述，被告及乙○○對其性侵害之
    時間均在本案發現之前，故尚難僅以甲○上開驗傷診斷書及
    心理創傷評估量表之記載，遽認是被告對甲○為加重強制性
    交犯行所導致，亦無從採為佐證甲○證述屬實之補強證據。
  ㈤從而，本件僅有甲○之單一指述，且其他證人之證言復不足作
    為擔保甲○前揭證述真實性之補強證據，實無從使本院得到
    確信無誤之心證，揆諸前揭判決意旨，自難僅憑甲○之片面
    證述率為被告有為公訴意旨所指之加重強制性交犯罪之唯一
    論據。
九、綜上所述，本案除甲○之證述外，別無其他證據足以佐證被
    告確有公訴意旨所指之加重強制性交犯行，則甲○之證述即
    無其他補強證據足以擔保其陳述確有相當之真實性。而依舉
    證分配之法則，對於被告之成罪事項，應由檢察官負舉證義
    務，檢察官無法舉證使本院產生無合理懷疑之確信心證，從
    而，被告是否有公訴意旨所指犯行，容有合理之懷疑存在，
    未使本院達於有罪之確信度，自屬不能證明被告犯罪，應為
    被告無罪之諭知。
據上論斷，應依刑事訴訟法第301 條第1 項，判決如主文。
本案經檢察官王元郁提起公訴，檢察官劉欣雅到庭執行職務。
中　　華　　民　　國　　110 　年　　4 　　月　　20　　日
                  刑事第六庭  審判長法  官  吳永梁
                                    法  官  張琇涵
                                    法  官  范馨元
以上正本證明與原本無異。
如不服本判決應於收受判決後20日內向本院提出上訴書狀，並應
敘述具體理由。其未敘述上訴理由者，應於上訴期間屆滿後20日
內向本院補提理由書(均須按他造當事人之人數附繕本)「切勿逕
送上級法院」。
告訴人或被害人對於判決如有不服具備理由請求檢察官上訴者，
其上訴期間之計算係以檢察官收受判決正本之日期為準。
中　　華　　民　　國　　110 　年　　4 　　月　　20　　日
                                   書記官  許原嘉